【裁判字號】    97,上易,1372
【裁判日期】    970722
【裁判案由】    詐欺
【裁判全文】
臺灣高等法院刑事判決             97年度上易字第1372號
    上  訴  人
    即  被  告  丙○○
上列上訴人因詐欺案件，不服台灣宜蘭地方法院97年度易字第8
號，中華民國97年5月2日第一審判決（起訴案號：台灣宜蘭地方
法院檢察署96年度偵字第3163號、第3415號、第4114號、第4337
號），提起上訴，本院判決如下：
    主  文
上訴駁回。
    事  實
一、丙○○明知金融機構帳戶為個人理財工具，且申請開戶並無
    任何特殊限制，復可預見任意提供自己在金融機構開設之帳
    戶（含存摺、提款卡、印鑑、密碼）供他人使用，該他人可
    能以該帳戶作為實施詐欺或恐嚇取財等犯罪之工具，於民國
    96年5月起至同年6月底止，因經濟窘迫需錢孔急，向地下錢
    莊借貸新臺幣（下同）15萬元後因無法還款，竟被吸收與真
    實姓名、年籍不詳、綽號「長腳」（臺語）之成年男子所組
    成之詐騙集團成員，共同基於詐欺取財之犯意聯絡，由丙○○將其申辦之附表編號一所示及其不知情之配偶簡妃瑜申辦
    之附表編號二、三所示之存摺、印鑑章、提款卡、密碼等物
    ，分2次先後提供給「長腳」所組成之詐騙集團成員，而「
    長腳」等不詳姓名年籍之詐騙集團成員之一，分別於：(一)96
    年6月1日10時30分左右，以電話向乙○○佯稱你的小孩，落
    在我們手上，要匯款20萬元至附表編號一帳戶等語，嗣經警
    及時阻止而未匯款；(二)96年6月13日13時許，佯裝中華電信
    人員、刑事警察局「徐國斌」致電戊○○，偽稱其所有之帳
    戶遭人冒用要凍結帳戶，為安全起見，要求戊○○將帳戶之
    現金提領並匯款至其指定之帳戶，使戊○○陷於錯誤，而依
    指示於同日中午13時許，轉帳匯款35萬元至附表編號一帳戶
    ，迨戊○○將款項匯入後，丙○○隨即領取該35萬元匯款，
    並交付予「長腳」等詐騙集團成員；(三)96年7月18日11時許
    ，在奇摩拍賣網站以佯稱汽車買賣為由，使甲○○陷於錯誤
    ，而將車款60萬元匯入附表編號三帳戶後，隨即由詐騙集團
    成員以語音轉帳之方式，將上開款項轉至附表編號二帳戶，
    並由丙○○臨櫃領取55萬元及以金融卡領取5萬元合計60萬
    元，交付予「長腳」等詐騙集團成員；(四)96年7月19日10時
    30分許，佯裝丁○○朋友「許淑美」，致電丁○○向其借款
    ，使丁○○陷於錯誤，隨即依指示於同日11時50分許，轉帳
    匯款8萬元至附表編號二帳戶，惟因郵局人員發現可疑，未
    將匯款匯入，而改存入丁○○填寫之匯款人許淑美之郵局帳
    戶，並由丁○○偕同許淑美至郵局取回該筆匯款而未得逞。
    嗣經戊○○、甲○○、丁○○等人發覺受騙，報警處理，經
    警循線追查，始悉上情。
二、案經宜蘭縣政府警察局宜蘭分局報告暨桃園縣政府警察局移
    送臺灣宜蘭地方法院檢察署檢察官偵查起訴。
壹、程序方面：
    本件認定事實所引用之本件卷內所有卷證資料（包含人證與
    文書證據、物證等證據），並無證據證明係公務員違背法定
    程序所取得，而檢察官、被告丙○○於審判期日對法院提示
    之卷證表示沒意見等語，且卷內之文書證據，亦無刑事訴訟
    法第159條之4之顯有不可信之情況與不得作為證據之情形。
    綜上，依刑事訴訟法第159條至159條之5之規定，本件認定
    事實所引用之本件卷證所有證據（包含人證與文書證據、物
    證等證據），均有證據能力，合先敘明。
貳、實體部分：
一、按刑法上之幫助犯或從犯，係指以幫助之意思，對於正犯資
    以助力，而未參與實施犯罪之行為者而言，如就構成犯罪事
    實之一部，已參與實施，即屬共同正犯（參最高法院30年上
    字第1781號判例、49年臺上字第77號判例意旨），關於正犯
    、從犯之區別，係以其主觀之犯意及客觀之犯行為標準，凡
    以自己犯罪之意思而參與犯罪，無論其所參與者是否係犯罪
    構成要件之行為，皆為正犯，其以幫助他人犯罪之意思而參
    與犯罪，其所參與者，苟係犯罪構成要件之行為，亦為正犯
    ，必以幫助他人犯罪之意思而參與犯罪，其所參與者又為犯
    罪構成要件以外之行為，始為從犯。故共同實施犯罪行為之
    人，在合同意思範圍以內，各自分擔犯罪行為之一部，相互
    利用他人之行為，以達其犯罪之目的者，即應對於全部所發
    生之結果，共同負責。且共同正犯之意思聯絡，原不以數人
    間直接發生者為限，即有間接之聯絡者，亦包括在內（最高
    法院77年臺上字第2135號判例、92年臺上字第5407號判決意
    旨參照）。
二、訊據被告否認詐欺犯行，辯稱：我向錢莊借錢，導致個人帳
    戶被拿去作為人頭戶使用；錢莊不是詐騙集團，我只是單純
    去領錢云云。惟查，上開犯罪事實，業據被告於原審坦承不
    諱，經核與證人簡妃瑜、丁○○、甲○○、戊○○、乙○○
    證述情節相符，並有報案三聯單、郵政跨行匯款申請書、國
    泰世華銀行宜蘭分行函覆之簡妃瑜資料、第一商業銀行匯款
    申請書回條、奇摩拍賣網站資料、簡妃瑜新光銀行開戶資料
    、存款交易明細查詢單、國泰世華銀行客戶基本資料、存款
    交易明細查詢單、印鑑卡、活期存款取款憑條、約定轉入帳
    號查詢單、戊○○華南銀行存款憑條、被告華南商業銀行開
    戶資料、存款往來明細表、第一商業銀行函覆之甲○○開戶
    資料及匯款給簡妃瑜之申請書附卷可稽。又查，被告雖未參
    與每一詐欺行為之階段，惟被告先提供人頭帳戶，並於被害
    人匯款後，負責前往金融機關提領詐得之款項等情，業據被
    告於原審及本院審理中供承不諱，足見被告所參與者係詐欺
    集團重要之提領詐欺款項工作，與詐欺集團成員係在合同意
    思範圍內，相互利用他人之行為，其與詐欺集團成員就上開
    犯行間，自有犯意之聯絡及行為分擔，應論以共同正犯。是
    其所辯：向錢莊借錢，才導致個人帳戶被拿去作為人頭戶使
    用；錢莊不是詐騙集團，我只是單純去領錢云云，係卸責之
    詞，並不足採。從而，本案事證已臻明確，被告之詐欺犯行
    ，堪以認定，自應依法予以論罪科刑。
三、核被告所為上開事實欄一、(一)及(四)之部分，均係犯刑法第33
    9條第3項、第1項詐欺取財未遂罪；所為事實欄一、(二)及
    (三)之部分，均係犯刑法第339條第1項詐欺取財罪。被告與真
    實姓名、年籍不詳、綽號「長腳」之成年男子所組成之詐騙
    集團成員就上開犯行，有犯意聯絡及行為分擔，均為共同正
    犯。又被告已著手於事實欄一、(一)及(四)之詐欺取財行為之實
    施而未至取得財物之結果，為未遂犯，應依刑法第25條第2
    項之規定減輕其刑。被告所犯上開四罪，犯意各別，行為不
    同，應分論併罰。
四、附表所示之帳戶、金融卡及存款印章等物，已不知去向，且
    該等帳戶已列為警示帳戶，衡情已無法供犯罪之用，為免沒
    收困難，爰不予沒收；另事實欄一、(二)及(三)，被告分別領取
    之35萬元及60萬元，被告均已交給「長腳」等詐騙集團成員
    ，亦均未扣案，原分屬被害人戊○○、甲○○所有，不予沒
    收，併此敘明。
五、原審以被告罪證明確，適用刑法第28條、第339條第3項、第
    1項、第25條第2項、第51條第5款、刑法施行法第1條之1第1
    項、第2項前段及審酌被告並無犯罪前科，素行良好，惟被
    告年輕力壯，不知以正常途徑賺取金錢，竟為償還其所積欠
    該地下錢莊所組成之詐騙集團之債務，即提供帳戶，並於其
    他共犯詐騙被害人戊○○、甲○○之金錢後擔任車手領款，
    造成被害人受有重大損害，所為嚴重影響社會治安，復未賠
    償被害人損失，與被害人達成和解，暨其犯後態度等一切情
    狀，分別量處有期徒刑3月、5月、5月、3月，並定其應執行
    有期徒刑1年2月，以資懲儆。經核其認事用法均無違誤，量
    刑亦屬妥適。被告上訴意旨翻異前詞，否認犯罪，指摘原判
    決不當，為無理由，應予駁回。
據上論斷，應依刑事訴訟法第368條，判決如主文。
本案經檢察官黃和村到庭執行職務。
中    華    民    國    97    年    7    月    22   日
                 刑事第十三庭審判長法  官 曾德水
                                   法  官 談  虎
                                   法  官 梁耀鑌
以上正本證明與原本無異。
不得上訴。
                                   書記官 莊淑茹
中    華    民    國    97    年    7     月    22    日
附錄本案論罪科刑法條全文：
中華民國刑法第339條（普通詐欺罪）
意圖為自己或第三人不法之所有，以詐術使人將本人或第三人之
物交付者，處5年以下有期徒刑、拘役或科或併科1千元以下罰金
。
以前項方法得財產上不法之利益或使第三人得之者，亦同。
附表
編號  戶  名    開戶銀行      帳    號        開戶日期
一、  丙○○    華南商業銀行  000000000000號  95.4.27
                宜蘭分行
二、  簡妃瑜    國泰世華銀行  000000000000號  93.4.2
                宜蘭分行
                （96.6.21印鑑掛失、96.6.22存摺掛失、
                96.6.22重新啟用）
三、  簡妃瑜    新光商業銀行  0000000000000號 96.6.21
                宜蘭分行


司法院資訊處製作；財團法人民間司法改革基金會備份。
